【裁判字號】    97,簡上,65
【裁判日期】    980114
【裁判案由】    給付票款
【裁判全文】
臺灣雲林地方法院民事判決              97年度簡上字第65號
上  訴  人  乙○○
訴訟代理人  陳景名
            嚴庚辰律師
被上訴人    甲○○
上列當事人間請求給付票款事件，上訴人對於中華民國97年8 月
7 日臺灣雲林地方法院斗六簡易庭97年度六簡字第157 號第一審
判決提起上訴，本院於民國97年12月31日言詞辯論終結，判決如
下：
    主  文
上訴駁回。
第二審訴訟費用新台幣貳仟參佰貳拾伍元由上訴人負擔。
    事實及理由
    事 實 及 理 由
一、被上訴人起訴主張：伊執有上訴人簽發京城銀行斗六分行為
    付款人，面額150,000 元之如附表所示支票1 紙，經於97年
    5 月26日提出交換，遭發票人存款不足退票，有該支票及退
    票理由單影本各1 件在卷可稽，爰依法請求上訴人給付票款
    及其法定遲延之利息等語。並聲明：被告應給付原告新臺幣
    壹拾伍萬元，即自民國97年5 月6 日起至清償日止，按年息
    百分之6 計算之利息。
二、上訴人上訴意旨：除與原判決記載相同者，茲引用外，補稱
    ：
  (一)系爭支票係由上訴人簽發交付與訴外人許劉清玉，其僅填載
    發票年、月，未記載發票之「日期」，依票據法第125 條規
    定欠缺票據應記載事項，應屬無效之支票。且被上訴人與上
    訴人並不認識，亦無任何關係，被上訴人稱支票係因許劉清
    玉向其借款所交付，但被上訴人迄今均無法舉證證明其與許
    劉清玉間有任何金錢債務關係存在，許劉清玉目前行蹤不明
    ，究被上訴人是否非以惡意或不相當對價取得系爭支票，被
    上訴人均無法舉證證明，原審對此重要事實及上訴人之抗辯
    略而不採，自有違誤云云。
  (二)並聲明：
  原判決廢棄。
  上廢棄部分被上訴人在第一審之訴駁回。
三、被上訴人答辯意旨：除與原判決記載相同者，茲引用外，補
    稱：
  (一)第三人許劉清玉因有短期資金需求，故拿系爭支票來向被上
    訴人借款15萬元，當初許劉清玉交付系爭支票時票面上之日
    期、金額業已記載完成，被上訴人是善意取得系爭支票，上
    訴人自應負發票人之責任，其上訴顯無理由等語。
  (三)並聲明：駁回上訴。
四、得心證之理由：
  (一)按在票據上簽名者，依票上所載文義負責；發票人應按支票
    文義擔保支票之支付，票據法第5 條、第126 條定有明文。
    且支票為無因證券，執票人行使票據上權利，就支票之取得
    ，有無正當原因，或有無對價關係，自不負證明之責。發票
    人欄之簽章如為真正，即應推定該支票亦屬真正。亦即應推
    定該支票係為發票人所作成。次按，「民事訴訟如由原告主
    張權利者，應先由原告負舉證之責，若原告先不能舉證，以
    證實自己主張之事實為真實，則被告就其抗辯事實即令不能
    舉證，或其所舉證據尚有疵累，亦應駁回原告之請求。」最
    高法院17年上字第917 號判例意旨可供參照。經查本件系爭
    支票為上訴人簽發，經上訴人自承無訛，此有原審97年7 月
    24日言詞辯論筆錄在卷可稽。雖上訴人抗辯其簽發系爭票據
    時並未填載發票日致系爭票據為無效，然系爭票據經查確有
    發票日之記載，上訴人未舉證以實其並未填載發票日之說，
    此部分之主張自難採信。
  (二)另按，執票人善意取得已具備本法規定應記載事項之票據者
    ，得依票據文義行使權利；票據債務人不得以票據原係欠缺
    應記載事項為理由，對於執票人，主張票據無效，票據法第
    11條第2 項定有明文。而所謂執票人取得票據出於善意或惡
    意，係以執票人取得票據時為準決定，並應由票據債務人就
    此負舉證責任，最高法院21年上字第739 號、72年度台上字
    第1612號判例意旨足供參照。上訴人抗辯被上訴人取得系爭
    票據非出於善意，惟僅空言泛稱被上訴人非善意取得系爭票
    據，未提出任何證據以資證明，揆諸上開說明，上訴人未盡
    其舉證之責，故其主張被上訴人不受票據法第11條第2 項善
    意受讓之保護，自無可採。
五、綜上所述，上訴人所辯無足採信，被上訴人本於票據之法律
    關係，請求上訴人給付票款150,000 元，為有理由，應予准
    許。原審據此判命上訴人如數給付，並依民事訴訟法第389
    條第1 項第3 款規定依職權為假執行之宣告，經核於法並無
    不合。是上訴意旨指摘原判決不當，求予廢棄改判，為無理
    由，應駁回其上訴。
六、據上論結，本件上訴為無理由，依民事訴訟法第436 條之1
    第3 項、第449 條第1 項、第78條，判決如主文。
中    華    民    國    98    年    1     月    14    日
                  民事第一庭    審判長  紀文勝
                                法  官  許佩如
                                法  官  黃瑞井
以上正本係照原本作成。
本判決因上訴所得受之利益未逾新台幣150 萬元，不得上訴最高
法院。
中    華    民    國    98    年    1     月    14    日
                                書記官  林美鳳
附表：
┌─┬────┬─────┬─────┬──────┬─────┐
│編│發票日期│   金額   │付款行庫  │ 利息起算日 │支票號碼  │
│號│        │ (新台幣) │          │ (即提示日) │          │
├─┼────┼─────┼─────┼──────┼─────┤
│ 1│民國97年│150,000元 │京城商業銀│民國97年5 月│0000000   │
│  │5月25 日│          │行斗六分行│26 日       │          │
│  │        │          │          │            │          │
└─┴────┴─────┴─────┴──────┴─────┘


司法院資訊處製作；財團法人民間司法改革基金會備份。
